臺灣高等法院臺中分院刑事判決　　　　96年度上訴字第1015號
上　訴　人　臺灣苗栗地方法院檢察署檢察官
被　　　告　乙○○
　　　　　　　　　　（現在於臺灣臺中監獄苗栗分監執行中）
上列上訴人因被告違反毒品危害防制條例案件，不服臺灣苗栗地
方法院95年度訴字第698號中華民國96年1月30日第一審判決（追
加起訴案號：臺灣苗栗地方法院檢察署95年度毒偵字第1615號、
96年度毒偵字第17號、96年度毒偵字第76號），提起上訴，本院
判決如下：
    主  文
原判決撤銷。
發回臺灣苗栗地方法院。
    理  由
一、原審判決以：
  (一)追加起訴意旨略稱：被告乙○○基於施用第1級毒品海洛因
    之犯意，分別於民國（下同）95年9月10日晚上10時許、95
    年9月18日、95年10月10日某時許，在其苗栗縣苑裡鎮房裡
    里南房95號住處，各有施用第1級毒品海洛因之犯行，因認
    被告乙○○涉犯毒品危害防制條例第10條第1項之施用第1級
    毒品罪嫌等語。
  (二)按刑事訴訟法第267條規定，檢察官就犯罪事實一部起訴者
    ，其效力及於全部，係指已起訴之部分及未起訴之部分，均
    構成犯罪，並具有連續犯、牽連犯或想像競合犯等裁判上一
    罪關係，或屬常業犯、接續犯、吸收犯、結合犯、加重結果
    犯等實質上一罪，其一部犯罪事實經起訴者，本於審判不可
    分原則，受訴法院應就構成同一案件之全部犯罪事實予以審
    判而言（最高法院93年度台上字第6182號判決要旨參照）。
  (三)經查：
  1.被告乙○○亦曾於95年9月22日晚上9時許，在其苗栗縣苑裡
    鎮房裡里南房95號住處，施用第1級毒品海洛因1次之犯行，
    業經台灣苗栗地方法院檢察署檢察官以95年度毒偵字第1331
    號向本院起訴在案，並於95年12月13日繫屬於本院，有本院
    95年度訴字第698號刑事卷宗可稽，合先說明。
  2.我國刑法於94年1月7日修正，於94年2月2日經總統公布，並
    於95年7月1日施行，修正前刑法第56條連續犯之規定業經刪
    除，刪除連續犯規定之修正理由已有：「至連續犯之規定廢
    除後，對於部分習慣犯，例如竊盜、吸毒等犯罪，是否會因
    適用數罪併罰而使刑罰過重產生不合理之現象一節，在實務
    運用上應可參考德、日等國之經驗，委由學界及實務界以補
    充解釋之方式，發展接續犯之概念，對於合乎接續犯或包括
    的1罪之情形，認為構成單一之犯罪，以限縮數罪併罰之範
    圍，用以解決上述問題」之說明，且按刑事法若干犯罪行為
    態樣，本質上原具有反覆、延續實行之特徵，立法時既予特
    別歸類，定為犯罪構成要件之行為要素，則行為人基於概括
    之犯意，在密切接近之一定時、地持續實行之複次行為，倘
    依社會通念，於客觀上認為符合一個反覆、延續性之行為觀
    念者，於刑法評價上，即應僅成立一罪。而毒品因有高度之
    成癮性及濫用性，施用毒品之行為本身，顯然具有反覆性及
    延續性之特徵，如將「持續多次施用毒品行為」評價為數罪
    ，恐與「刑罰過度評價禁止原則」相悖，並有違憲法所揭櫫
    之比例原則。本案被告乙○○於警詢時供稱：海洛因我大約
    2至3天施打1次等語（參見96年度毒偵字第17號偵查卷第9頁
    ）；復向本院供稱：海洛因平均3、4天施用1次等語，足見
    被告乙○○自95年9月10日晚上10時許起，至95年10月10 日
    某時許止，短時間內施用海洛因之犯行相當密集，且具有高
    度成癮性，自應論以接續犯（參照台灣高等法院暨所屬法院
    95年法律座談會刑事類提案第13號）。公訴人就被告乙○○
    另於95年9月10日晚上10時許、95年9月18日、95年10月10日
    某時許，施用第1級毒品海洛因之犯行，認為係另一犯罪行
    為而追加起訴，自有所誤會。故被告乙○○自95年9月10日
    晚上10時許以後，至95年10月10日某時許止，期間內反覆多
    次施用第1級毒品海洛因之犯行，既與台灣苗栗地方法院檢
    察署檢察官95年度毒偵字第1331號起訴之犯罪事實，有接續
    犯之實質上一罪關係，自應在本院95年度訴字第698號案件
    中一併予以審理，茲公訴人就被告乙○○分別於95年9月10
    日晚上10時許、95年9月18日、95年10月10日某時許，各施
    用第1級毒品海洛因1次之犯行，認為係另一犯罪行為，而以
    追加起訴之方式，向本院重行起訴，揆諸上開最高法院判決
    要旨說明，本件追加起訴施用第1級毒品海洛因部分，爰不
    經言詞辯論，逕為諭知不受理之判決云云。
二、經查施用毒品之罪，在修正刑法於95年7月1日施行之前，無
    論實務上或理論上，一向認為施用完畢之後，其犯罪即屬成
    立，而多次施用毒品之情形，亦認均係成立連續犯，從無依
    接續犯所謂包括一罪處斷之例。而刑法修正後，已將連續犯
    之規定刪除，是就施用毒品之罪，自應就其各次施用之行為
    分別論科，始符刑法修正之本旨，殊不因刑法連續犯之刪除
    ，而改依接續犯處斷之餘地。原審疏未詳查，將檢察官追加
    起訴部分，諭知公訴不受理之判決，尚有未合。檢察官上訴
    指摘原判決不當，為有理由，應由本院將原判決撤銷，發回
    原審法院更為審理。
據上論結，應依刑事訴訟法第369條第1項但書，判決如主文。
本案經檢察官甲○到庭執行職務。
中　　華　　民　　國　　96　　年　　5 　　月　　29　　日
            刑事第十一庭  審判長法　官  陳  朱  貴
                                法　官  胡  文  傑
                                法　官  郭  同  奇
上列正本證明與原本無異。
如不服本判決應於收受送達後十日內向本院提出上訴狀，其未敘
述上訴之理由者並得於提起上訴後十日內向本院補提理由書（均
須按他造當事人之人數附繕本）。
                                書記官  康  孝  慈
中　　華　　民　　國　　96　　年　　5 　　月　　30　　日
